【裁判字號】    99,上訴,831
【裁判日期】    990819
【裁判案由】    違反毒品危害防制條例
【裁判全文】
臺灣高等法院高雄分院刑事判決         99年度上訴字第831號
上  訴  人
即  被  告  甲○○
指定辯護人  義務辯護人李偉如律師
上列上訴人因違反毒品危害防制條例案件，不服臺灣高雄地方法
院98年度訴字第1145號中華民國99年3 月5 日第一審判決（起訴
案號：臺灣高雄地方法院檢察署98年度偵字第7195號），提起上
訴，本院判決如下：
    主  文
原判決關於販賣第二級毒品、第三級毒品部分及定其應執行刑部
分均撤銷。
甲○○販賣第三級毒品，處有期徒刑壹年陸月；扣案第三級毒品
剴他命壹包（驗前淨重零點伍伍參公克，驗後淨重零點伍肆捌公
克）、第四級毒品硝西泮貳顆（驗前淨重零點參肆肆公克，驗後
淨重零點參肆公克）、第三級毒品剴他命壹包（驗前淨重拾伍點
參壹柒公克，驗後淨重拾伍點參零陸公克）、電子磅秤壹台、空
夾鏈袋壹包均沒收。
甲○○被訴販賣第二級毒品無罪。
    事  實
一、甲○○意圖營利，基於販賣第三級毒品之犯意，先於民國98
    年2 月23日某時，在高雄巿三多路三信高職附近，向王健翰
    以新台幣（下同）6 千元價格販入第三級毒品剴他命20公克
    ，旋於98年2 月24日下午8 時30分許，在高雄巿三多三路與
    復興路口，以300 元代價將第三級毒品剴他命1 包（驗前淨
    重0.553 公克，驗後淨重0.548 公克）販賣予湯克瑋，因湯
    克瑋表示暫時賒欠，甲○○乃未取得300 元價金。甲○○又
    基於轉讓第四級毒品之犯意，於上開販賣第三級毒品剴他命
    之同時將第四級毒品硝西泮2 顆（驗前淨重0.344 公克，驗
    後淨重0.34公克，起訴書誤為第三級毒品）贈送予湯克瑋而
    為轉讓。惟湯克瑋甫向甲○○購買毒品後，隨即遭員警發覺
    有異而加以盤查，湯克瑋遂取出上開第三級毒品剴他命1 包
    （驗前淨重0.553 公克，驗後淨重0.548 公克）及第四級毒
    品硝西泮2 顆（驗前淨重0.344 公克，驗後淨重0.34公克）
    扣案，因而查獲上情，再經警於98年2 月25日至高雄市苓雅
    區○○○路571 號甲○○住處依法搜索扣得供販賣用之第三
    級毒品剴他命1 包（驗前淨重15.317公克，驗後淨重15.306
    公克）、電子磅秤1 台、空夾鏈袋1 包。
二、案經高雄市政府警察局刑警大隊報請臺灣高雄地方法院檢察
    署檢察官偵查起訴。
    理  由
甲、有罪部分
一、證據能力之說明：高雄醫學大學附設中和紀念醫院檢驗報告
    、高雄市立凱旋醫院濫用藥物成品檢驗鑑定書及高雄醫學大
    學附設中和紀念醫院98年11月2 日函各係經檢察官及法院囑
    託鑑定所為，屬刑事訴訟法第159 條第1 項規定之傳聞證據
    例外情形，自有證據能力。
二、上訴人即被告（下稱被告）甲○○於上開事欄所載時間、地
    點同時販賣第三級毒品剴他命1 包及轉讓第四級毒品硝西泮
    2 顆之事實，已經證人湯克瑋於原審審理中結證明確（見原
    審訴字卷第49－52頁），並有第三級毒品剴他命1 包（驗前
    淨重0.553 公克，驗後淨重0.548 公克）、第四級毒品硝西
    泮2 顆（驗前淨重0.344 公克，驗後淨重0.34公克）、第三
    級毒品剴他命1 包（驗前淨重15.317公克，驗後淨重15.306
    公克）、電子磅秤1 台、空夾鏈袋1 包扣案可佐，而扣案第
    三級毒品剴他命1 包（驗前淨重0.553 公克，驗後淨重0.54
    8 公克）、第四級毒品硝西泮2 顆（驗前淨重0.344 公克，
    驗後淨重0.34公克）、第三級毒品剴他命1 包（驗前淨重15
    .317公克，驗後淨重15.306公克）之成分及重量亦經鑑定無
    訛，有高雄醫學大學附設中和紀念醫院檢驗報告、高雄市立
    凱旋醫院濫用藥物成品檢驗鑑定書及高雄醫學大學附設中和
    紀念醫院98年11月2 日函在卷可稽（見偵查卷第33、81、82
    頁、原審訴字卷第64頁）；又被告甲○○亦坦承販賣第三級
    毒品剴他命1 包及轉讓第四級毒品硝西泮2 顆予湯克瑋之情
    在卷，核與上開證據相符，被告甲○○此部分之自白即堪信
    為真正。再被告甲○○於原審法院另案審理中陳稱向王健翰
    以6 千元價格販入第三級毒品剴他命20公克等語（見原審訴
    字卷第65頁），足見被告甲○○係以每公克300 元販入第三
    級毒品K 他命，而被告甲○○以300 元之價格販賣第三級毒
    品K 他命1 包（驗前淨重0.553 公克，驗後淨重0.548 公克
    ）予湯克瑋，被告甲○○顯有從中牟利，甚為顯明。至公訴
    人起訴認被告甲○○係販賣第四級毒品硝西泮2 顆予湯克瑋
    一節，惟證人湯克瑋於警詢中固陳述係以每顆40元代價向被
    告甲○○購買第四級毒品硝西泮2 顆等語（見警卷第2 頁）
    ，然證人湯克瑋於原審審理中則結證改稱第四級毒品硝西泮
    2 顆係被告甲○○所贈送等語（見原審訴字卷第52頁），是
    證人湯克瑋警詢之證述已難認具有較可信之特別情況而可信
    與事實相符，況被告甲○○亦否認有販賣第四級毒品硝西泮
    2 顆予湯克瑋之情，至被告甲○○嗣於本院審理中翻異前詞
    ，改稱硝西泮2 顆亦是連同第三級毒品剴他命一起販賣等語
    ，然被告甲○○前後說詞歧異，已不宜採不利被告甲○○說
    詞以為認定依據，況被告甲○○向湯克瑋所收取之價金始終
    為300 元，並未因交付之物多出硝西泮2 顆而增加價金，故
    被告甲○○一同交付硝西泮2 顆應認無營利意圖。此外，復
    無其他證據足證被告甲○○有販賣第四級毒品硝西泮2 顆予
    湯克瑋之犯行，被告甲○○此部分犯行即無從證明。從而，
    被告甲○○意圖營利而販賣第三級毒品及無償轉讓第四級毒
    品硝西泮予湯克瑋，事證明確，犯行均堪以認定。
三、按行為後法律有變更者，適用行為時之法律。但行為後之法
    律有利於行為人者，適用最有利於行為人之法律，刑法第2
    條第1 項定有明文。經查，被告行為後，毒品危害防制條例
    於98年5 月20日修正公布，98年11月20日施行，即應依上開
    規定比較適用，茲詳述如下：
    (一)修正前毒品危害防制條例第4 條第3 項規定：「製造、運
      輸、販賣第三級毒品者，處5 年以上有期徒刑，得併科新
      臺幣5 百萬元以下罰金」；修正後則提高得併科之罰金數
      額至新臺幣7 百萬元，比較新舊法結果，應以被告甲○○
      行為時之舊法規定較為有利。
    (二)修正後毒品危害防制條例第17條規定：「犯第4 條至第8
      條、第10條或第11條之罪，供出毒品來源，因而查獲其他
      正犯或共犯者，減輕或免除其刑。犯第4 條至第8 條之罪
      於偵查及審判中均自白者，減輕其刑。」，比較新舊法結
      果，應以新法規定對被告甲○○較為有利。
    (三)又比較新舊法之罪刑孰為最有利，比較時應就罪刑有關之
      共犯、未遂犯、連續犯、牽連犯、結合犯，以及累犯加重
      、自首減輕暨其他法定加減原因（如身分加減）與加減例
      等一切情形，綜其全部罪刑之結果而為比較。經綜合上述
      之比較，因依修正後毒品危害防制條例論處，較有利於被
      告，故應適用修正後毒品危害防制條例規定。
四、核被告所為，係犯毒品危害防制條例第4 條第3 項之販賣第
    三級毒品罪及同條例第8 條第4 項之轉讓第四級毒品罪。被
    告甲○○同時販賣第三級毒品剴他命及轉讓第四級毒品硝西
    泮予湯克瑋，係一行為同時觸犯販賣第三級毒品罪及轉讓第
    四級毒品罪，為想像競合犯，應從一重依毒品危害防制條例
    第4 條第3 項販賣第三級毒品罪論處。公訴人固起訴認被告
    甲○○係販賣第四級毒品硝西泮，並與販賣第三級毒品剴他
    命部分分論併罰，惟硝西泮屬第四級毒品剴他命，而被告甲
    ○○係同時販賣第三級毒品剴他命及轉讓第四級毒品硝西泮
    予湯克瑋，均已如前述，且基本事實均屬同一，本院自得變
    更起訴法條逕行審理，併予敘明。又被告甲○○迭於警詢、
    偵查及原審審理中均已自白販賣第三級毒品剴他命及轉讓第
    四級毒品硝西泮予湯克瑋，並供出第三級毒品剴他命毒品係
    向王健翰購得，嗣後王健翰亦確實因此遭查獲及經原審法院
    於99年2 月5 日以98年度訴字第804 號判決罪刑，有臺灣高
    雄地方法院檢察署檢察官98年度偵字第7217號起訴書及原審
    法院於99年2 月5 日以98年度訴字第804 號刑事判決在卷足
    憑（見原審訴字卷第25－27頁、本院卷第64－71頁），被告
    甲○○販賣第三級毒品部分應先後依毒品危害防制條例第17
    條第2 項、第1 項之規定遞減其刑，被告甲○○轉讓第四級
    毒品部分應依毒品危害防制條例第17條第2 項之規定減輕其
    刑。
五、原審據以論處被告甲○○販賣第三級毒品罪刑，固非無見。
    惟查：(一)被告甲○○迭於警詢、偵查及原審審理中均已自白
    販賣第三級毒品剴他命予湯克瑋，並供出第三級毒品剴他命
    來源，被告甲○○販賣第三級毒品部分應先後依毒品危害防
    制條例第17條第2 項、第1 項之規定遞減其刑，原判決僅依
    毒品危害防制條例第17條第1 項之規定減輕其刑，尚有未合
    。(二)被告甲○○迭於警詢、偵查及原審審理中均已自白轉讓
    第四級毒品硝西泮予湯克瑋，原判決未依毒品危害防制條例
    第17條第2 項之規定減輕其刑，亦有未當。被告上訴意旨以
    原判決量刑過重，指摘原判決不當，非無理由，自應由本院
    將原判決關於被告甲○○販賣第三級毒品、轉讓第四級毒品
    及其定執行刑部分撤銷改判。爰審酌被告甲○○明知毒品殘
    害人之身體，危害社會治安，竟轉讓毒品予他人及圖個人私
    利而販賣毒品，惟念其轉讓及販賣之毒品數量非鉅，亦未實
    際獲得利益，行為後坦承犯行等一切情狀，量處如主文所示
    之刑。扣案之第三級毒品剴他命1 包（驗前淨重0.553 公克
    ，驗後淨重0.548 公克）、第四級毒品硝西泮2 顆（驗前淨
    重0.344 公克，驗後淨重0.34公克）、第三級毒品剴他命1
    包（驗前淨重15.317公克，驗後淨重15.306公克）均屬違禁
    物，均依刑法第38條第1 項第1 款規定宣告沒收；扣案電子
    磅秤1 台為被告甲○○所有供秤量毒品販賣所用之物，應依
    毒品危害條例第19條第1 項規定宣告沒收；另扣案空夾鏈袋
    1 包為被告甲○○所有預備供分裝第三級毒品販賣所用之物
    ，應依刑法第38條第1 項第2 款規定宣告沒收。
乙、無罪部分
一、公訴意旨以：被告甲○○基於販賣第二級毒品之犯意，於98
    年2 月7 日下午某時，在高雄巿三多路與凱旋路口，以2 千
    400 元之代價，將含有第二級毒品MDMA、甲基非他命之錠劑
    3 顆（驗後淨重0.86公克）販賣給吳釧瑋。因認被告甲○○
    此部分涉犯毒品危害防制條例第4 條第2 項販賣第二級毒品
    罪嫌。
二、公訴人認被告甲○○涉犯上開販賣第二級毒品罪嫌，係以被
    告甲○○之陳述、證人吳釧偉之證述，並有高雄市立凱旋醫
    院濫用藥物成品檢驗鑑定書附卷及電子磅砰、行動電話扣案
    可佐，資為論據。
三、訊據被告甲○○否認有販賣第二級毒品犯行，辯稱並無販賣
    第二級毒品予吳釧偉之情等語。
四、經查：
    (一)證人吳釧偉於偵查中固結證稱其於98年2 月9 日遭查扣之
      含有第二級毒品MDMA、甲基非他命之錠劑3 顆係向被告甲
      ○○購買，其係於98年2 月7 日以0000000000號行動電話
      撥打被告甲○○之0000000000號行動電話聯絡約定在高雄
      巿三多路與凱旋路口交易等語（見偵查卷1 第56－57頁）
      。然證人吳釧偉嗣於原審審理中則結證稱其係向網友「中
      仔」購買品，非向被告甲○○購買毒品等語（見原審訴字
      卷第46－48頁）。是證人吳釧偉之證述前後不一，尚難遽
      信何者為真實，自仍應調查其他證據資為佐證。
    (二)門號0000000000號電話係被告甲○○所使用，門號000000
      0000號電話係吳釧偉所使用，已經被告甲○○、證人吳釧
      偉分別陳明及結證在卷（見偵查卷第7 頁、原審訴字卷第
      48頁反面），且被告甲○○之0000000000號行動電話與吳
      釧瑋之0000000000號電話確於98年2 月7 日16時53分11秒
      有通聯，固亦有通聯資料在卷可憑（見偵卷第60頁）。然
      上開通聯紀錄僅足以證明被告甲○○之門號0000000000號
      電話與證人吳釧偉之0000000000號電話於98年2 月7 日16
      時53分11秒有通聯情形，但依此通聯紀錄並無從知悉被告
      甲○○與證人吳釧偉之通話內容，被告甲○○與吳釧偉該
      次通聯是否談論毒品買賣事宜，即無從明白，自無從據以
      佐證被告甲○○有販賣第二級毒品予吳釧偉之犯行。
    (三)證人吳釧瑋於98年2 月9 日上午3 時許，在高雄市○○區
      ○○路與河南路口經警查獲持有錠劑3 顆，而該錠劑3 顆
      含有第二級毒品MDMA、甲基安非他命成分，亦經送高雄市
      立凱旋醫院鑑定無訛，固有錠劑3 顆扣案及高雄市立凱旋
      醫院檢驗鑑定書附卷可憑（見偵查卷1 第39頁）。然吳釧
      偉遭查扣含有第二級毒品MDMA、甲基安非他命成分錠劑3
      顆僅足以證明吳釧偉持有第二級毒品，尚無從證明係被告
      甲○○販賣予吳釧偉一節。
    綜上所述，證人吳釧偉證述被告甲○○販賣第二級毒品之情
    ，既無從其他證據足資佐證與事實相符，證人吳釧偉之證述
    即難遽信。此外，復無其他積極足證被告甲○○有販賣第二
    級毒品之犯行，被告甲○○此部分犯罪尚不能證明。
五、原審疏未詳查，率認被告甲○○觸犯販賣第二級毒品犯行，
    而予論罪科刑，被告甲○○上訴意旨否認此部分犯行，非無
    理由，自應由本院將原判決此部分撤銷，並為被告甲○○無
    罪之諭知。
丙、被告甲○○被訴持有含有第二級毒品MDMA、甲基安非他命錠
    劑100 顆部分，已經原審判決免訴確定，另被告持有第一級
    毒品古柯鹼部分，亦經被告上訴後撤回而確定，附此敘明。
據上論結，應依刑事訴訟法第369 條第1 項前段、第364 條、第
299 條第1 項前段、第300 條、第301 條第1 項前段，毒品危害
防制條例第4 條第3 項、第17條第1 項、第2 項、第19條第1 項
、刑法第11條前段、第2 條第1 項、第55條、第38條第1 項第1
款、第2 款，判決如主文。
本案經檢察官李門騫到庭執行職務。
中    華    民    國    99    年    8     月    19    日
                  刑事第八庭    審判長法  官  洪兆隆
                                      法  官  張盛喜
                                      法  官  郭玫利
以上正本證明與原本無異。
如不服本判決應於收受本判決後10日內向本院提出上訴書狀，其
未敘述上訴理由者，並得於提起上訴後10日內向本院補提理由書
狀（均須按他造當事人之人數附繕本）「切勿逕送上級法院」。
中    華    民    國    99    年    8     月    19    日
                                      書記官  梁美姿
附錄本件判決論罪科刑法條
毒品危害防制條例第4條第3項：
製造、運輸、販賣第三級毒品者，處5 年以上有期徒刑，得併科
新臺幣7 百萬元以下罰金。

司法院資訊處製作；財團法人民間司法改革基金會備份。
